臺灣高等法院刑事裁定
110年度毒抗字第1258號
抗  告  人  
即  被  告  黃雅雯



上列抗告人即被告因違反毒品危害防制條例案件，不服臺灣基隆
地方法院中華民國110年7月23日110年度毒聲字第389號裁定（聲
請案號：臺灣基隆地方檢察署檢察官110年度聲觀字第307號、11
0年度毒偵字第1112號），提起抗告，本院裁定如下：
    主  文
抗告駁回。                                              
    理  由
一、原裁定意旨略以：抗告人即被告黃雅雯（下稱抗告人）基於
    施用第二級毒品甲基安非他命（下稱甲基安非他命）之犯意
    ，於民國109年2月15日下午2時許，在基隆市○○區○○街00○0
    號3樓住處房間內，以將甲基安非他命置入破電燈泡上後用
    火加熱燒烤，吸食其所生煙霧之方式，施用甲基安非他命1
    次。上情業據抗告人於警詢及偵查中均坦承不諱；且其於查
    獲時為警採集之尿液檢體，經送台灣檢驗科技股份有限公司
    台北濫用藥物實驗室鑑定，結果呈甲基安非他命及安非他命
    陽性反應，有該公司109年3月6日出具之濫用藥物檢驗報告
    、基隆市警察局第三分局偵辦毒品案件尿液檢體對照表（尿
    液檢體編號：000-0000號）在卷可稽，本案事證明確，堪認
    抗告人自白與事實相符，抗告人有於前揭時地施用甲基安非
    他命之犯行無訛。又抗告人前因施用毒品案件經送觀察、勒
    戒後，因認無繼續施用毒品之傾向，於94年6月24日執行完
    畢釋放出所，並經臺灣基隆地方檢察署檢察官以94年度毒偵
    緝字第74號為不起訴處分確定，是本件所為施用第二級毒品
    犯行，距其最近1次因犯施用毒品罪經觀察、勒戒執行完畢
    釋放之日已逾3年，應再令入勒戒處所觀察、勒戒，聲請意
    旨核無不合，應予准許。爰依毒品危害防制條例第20條第1
    項、第3項，觀察勒戒處分執行條例第3條第1項之規定，裁
    定令抗告人入勒戒處所觀察、勒戒，其期間不得逾2月等語
    。
二、抗告意旨略以：抗告人前次經裁定勒戒處分已超過3年，也
    坦承自己所犯過錯，然因毒品危害防制條例修法後，有許多
    經裁定觀察勒戒後復又為緩起訴之案例，所以希望法院給予
    抗告人自新機會，讓抗告人一方面能接受毒品戒癮治療，另
    一方面能好好賺錢照顧罹患癌症的大姐，負擔其醫療費用云
    云。
三、按毒品危害防制條例業於109年1月15日修正公布，自109年7
    月15日施行生效，其中第20條、第23條將施用毒品之刑事處
    遇程序「5年後再犯」、「5年內再犯」之追訴要件，均修正
    為「3年後再犯」、「3年內再犯」。現行毒品危害防制條例
    既認施用毒品者具有「病患性犯人」特質，強調「治療勝於
    處罰」、「醫療先於司法」，對於該條例第20條第3項及第2
    3條第2項所謂「3年後（內）再犯」，自應跳脫以往窠臼，
    以「3年」為期，建立「定期治療」之模式。準此，第20條
    第3項規定中所謂「3年後再犯」，只要本次再犯（不論修正
    施行前、後）距最近1次觀察、勒戒或強制戒治執行完畢釋
    放，已逾3年者，即該當之，不因其間有無犯第10條之罪經
    起訴、判刑或執行而受影響（最高法院109年度台上大字第3
    826號裁定意旨參照）。再依舉重明輕之法理，倘僅經檢察
    官為「附命緩起訴」而非起訴、判刑，不論有無完成戒癮治
    療，其再犯更有適用同條例第20條第3項規定，施以「觀察
    、勒戒或強制戒治」之必要（最高法院110年度台上字第209
    6號判決意旨參照）。又毒品危害防制條例第20條第1項規定
    之觀察、勒戒處分，並非對於施用毒品犯罪者之懲處，而係
    針對受處分人將來之危險所為預防、矯正措施之保安處分，
    以達教化與治療之目的，可謂刑罰之補充制度，用以斷絕施
    用毒品者之身癮及心癮，而屬強制規定；倘有施用毒品之行
    為，除檢察官審酌個案情形，依毒品危害防制條例第24條第
    1項先依刑事訴訟法第253條之1第1項、第253條之2第1項第4
    款至第6款或第8款規定，為附條件之緩起訴處分時，而可排
    除適用觀察、勒戒之程序外，凡經檢察官聲請，且無違法或
    裁量濫用等情事，法院原則上應予尊重，不得任意指為違法
    ，僅得依法裁定准駁令入勒戒處所觀察、勒戒，以查其是否
    仍有施用毒品傾向，並據以斷定幫助受處分人徹底戒毒之方
    法，尚無自由斟酌以其他方式替代之權；再者，毒品危害防
    制條例本身所規定之觀察、勒戒及強制戒治等保安處分，雖
    兼具自由刑之性質，卻有刑罰不可替代之教化治療作用，其
    既屬用以矯治、預防受處分人反社會性格，而具社會保安功
    能之保安處分，當無因受處分人之個人因素而免予執行之理
    。
四、經查：
　㈠抗告人基於施用甲基安非他命之犯意，於109年2月15日下午2
    時許，在基隆市○○區○○街00○0號3樓住處房間內，以將甲基
    安非他命置入破電燈泡上，以火加熱燒烤後吸食煙霧之方式
    ，施用甲基安非他命1次，嗣於同年月18日下午6時12分於同
    址為警查獲，並當場扣得含甲基安非他命成分之白色結晶2
    包，復經警採尿送驗結果，呈安非他命、甲基安非他命陽性
    反應等情，有基隆市政府警察局第三分局搜索扣押筆錄暨扣
    押物品目錄表、勘察採證同意書、基隆市政府第三分局偵辦
    毒品案件尿液檢體對照表(尿液檢體編號：000-0000號)、台
    灣檢驗科技股份有限公司濫用藥物實驗室-台北110年3月6日
    出具之濫用藥物檢驗報告、交通部民用航空局航空醫務中心
    毒品鑑定書各1份在卷可稽（見109年毒偵字第293卷第29-37
    、51、69、123、145頁），抗告人於警詢及偵查中亦均坦承
    施用甲基安非他命之犯行，足認抗告人之任意性自白與事實
    相符，抗告人施用甲基安非他命之犯行，堪以認定。
　㈡又抗告人前因施用第二級毒品案件，經臺灣基隆地方法院裁
    定令入勒戒處所觀察勒戒後，因無繼續施用傾向，於94年6
    月24日執行完畢釋放出所，並經臺灣基隆地方檢察署檢察官
    以94年度毒偵緝字第74號為不起訴處分確定；其後抗告人雖
    有因再犯施用毒品罪而經起訴、法院判刑確定及執行完畢之
    情形，但未曾再受觀察、勒戒或強制戒治之執行等情，有全
    國施用毒品案件紀錄表、矯正簡表及本院被告前案紀錄表在
    卷可佐（見前揭毒偵卷第99頁、110年毒聲字第389卷第9頁
    、本院卷第9-11頁）。是本件抗告人施用甲基安非他命之犯
    行，距其最近1次因施用毒品經觀察、勒戒執行完畢日既已
    逾3年（抗告人前於96年間雖亦因施用第二級毒品案件，經
    臺灣基隆地方檢察署以96年度毒偵字第1778號為附命完成戒
    癮治療之緩起訴處分，於98年11月12日緩起訴期滿，距今亦
    已逾3年），則依前揭規定，即應再令觀察、勒戒，且不因
    其間是否另犯施用毒品案件經起訴、判刑或執行而有不同。
  ㈢基此，檢察官以本件有「3年後再犯」情形，斟酌抗告人個案
    具體情節及卷內事證，認為不宜對被告為附命完成戒癮治療
    之緩起訴處分，而允宜向法院聲請裁定被告入勒戒處所觀察
    、勒戒，以達戒癮治療目的，是依毒品條例第20條第3項、
    第1項及觀察勒戒處分執行條例第3條第1項之規定，向原審
    法院聲請裁定令抗告人入勒戒處所觀察、勒戒，核屬檢察官
    裁量職權之適法行使，尚無違背法令、事實認定有誤或裁量
    有重大明顯瑕疵之情事，法院自應予以尊重，尚無自由斟酌
    以其他方式替代之權，亦無從以抗告人之個人因素而免予執
    行之餘地。且檢察官逕向原審聲請觀察、勒戒，未為附命緩
    起訴處分，因係適用原則而非例外，本無需贅述交代不適於
    附命緩起訴處分之理由，亦未可遽認有何裁量怠惰或濫用之
    情事，法院自僅得就檢察官聲請觀察勒戒有無理由而為裁定
    。
　㈣至抗告人主張修法後亦有許多案例為緩起訴處分，所以希望
    一方面接受戒癮治療，一方面賺錢照顧罹癌大姊、負擔醫療
    費用，而得不入勒戒處所觀察、勒戒云云。惟除是否為附條
    件緩起訴處分乃檢察官之職權行使，法院尚無自由斟酌以其
    他方式替代之權，已如前述，且不得逕以他案比附援引適用
    於本案外，抗告人所指為其個人主觀陳述、或其家庭情況之
    個人事由，與抗告人本件是否應裁定送勒戒處所觀察、勒戒
    之法律判斷無關，亦非免除依法應送勒戒處所觀察、勒戒處
    分之正當事由，是抗告人所執前詞，難認有據。
五、綜上，原審法院認檢察官之聲請有據，乃依毒品危害防制條
    例第20條第3項、第1項及觀察勒戒處分執行條例第3條第1項
    規定，裁定抗告人送勒戒處所觀察、勒戒，經核其認事用法
    並無不合。抗告人以前詞提起抗告，為無理由，應予駁回。
據上論斷，應依刑事訴訟法第412條，裁定如主文。
中　　華　　民　　國　　110 　年　　9 　　月　　6 　　日
                  刑事第十六庭  審判長法　官  葉騰瑞
                                      法　官  王耀興
                                      法　官  古瑞君
以上正本證明與原本無異。
不得再抗告。
                                      書記官  林君縈
中　　華　　民　　國　　110 　年　　9 　　月　　6 　　日